臺灣雲林地方法院民事簡易判決
110年度簡字第128號
原      告  第一產物保險股份有限公司

法定代理人  李正漢  
訴訟代理人  游宗陽  
被      告  林秉翰  

上列當事人間請求損害賠償事件，本院於民國110年12月9日言詞
辯論終結，判決如下：
    主      文
一、被告應給付原告新臺幣壹佰柒拾柒萬參仟參佰陸拾元，及自
    民國一一○年十一月十二日起至清償日止，按週年利率百分
    之五計算之利息。
二、訴訟費用由被告負擔。
三、本判決得假執行。
    事實及理由
壹、程序方面：
    被告經合法通知，未於言詞辯論期日到場，核無民事訴訟法
    第386條各款所列情形，經依原告聲請，由其一造辯論而為
    判決。
貳、實體方面：　　
一、原告主張：訴外人即被保險人和運租車股份有限公司臺南分
    公司於民國107年2月26日以車牌號碼000-0000號自用小貨車
    （下稱系爭車輛）向原告投保1年期強制汽車責任保險，被
    告於107年12月22日上午7時許駕駛系爭車輛在雲林縣○○鄉○○
    路○○00號電桿處，因無照駕駛暨行駛不慎，與訴外人陳柏豪
    發生交通事故，致陳柏豪受有體傷，經請求權人報請原告處
    理，原告已依強制汽車責任保險契約給付陳柏豪保險金新臺
    幣（下同）1,773,360元，被告當時雖是無照駕駛而肇事，
    然依強制汽車責任保險法第29條第1項規定，原告仍應給付
    保險金，但得在給付範圍內向被告求償。為此，依據強制汽
    車責任保險法第29條第1項第5款及侵權行為之規定，請求被
    告賠償損害，並聲明：如主文第一項所示。
二、被告未於言詞辯論期日到場，亦未提出書狀為任何聲明或陳
    述。　　
三、本院之判斷：　　
  ㈠按「被保險人有下列情事之一，致被保險汽車發生汽車交通
    事故者，保險人仍應依本法規定負保險給付之責。但得在給
    付金額範圍內，代位行使請求權人對被保險人之請求權：五
    、違反道路交通管理處罰條例第二十一條或第二十一條之一
    規定而駕車。」強制汽車責任保險法第29條第1項第5款定有
    明文。考其立法目的乃被保險人或汽車使用人之惡意行為在
    一般保險均除外不保，惟強制汽車責任保險是政策性保險，
    為保障受害人，本條規定保險人仍應依本法規定給付保險金
    ，同時賦予保險人向加害人求償之權利，以資平衡。準此，
    保險人給付賠償金額後，被害人對於被保險人之請求權即移
    轉於保險人，俾使該被保險人負終局責任。次按「汽車駕駛
    人，有下列情形之一者，處新臺幣六千元以上一萬二千元以
    下罰鍰，並當場禁止其駕駛：一、未領有駕駛執照駕駛小型
    車或機車。」道路交通管理處罰條例第21條第1項第1款亦有
    明定。依上開說明，保險人之所以能向被保險人求償，係因
    保險人對受害人給付後，受讓受害人對被保險人之損害賠償
    請求權，屬繼受之權利，其請求之金額、時效等，均以受害
    人之請求權為準，故明定為代位行使。換言之，強制汽車責
    任保險法上開規定之目的，既係於保險給付之範圍內得代位
    被害人向損害賠償義務人請求賠償，則如計算被害人所得向
    賠償義務人請求賠償之金額，大於保險給付之金額時，則賠
    償義務人自應全額給付保險給付之金額。
  ㈡本件原告得否代位求償其於108年3月18日、108年10月25日各
    給付陳柏豪申請之強制汽車責任保險金40,060元及1,733,30
    0元，分述如下：
    ⒈陳柏豪因系爭車禍所受傷害，曾對被告及訴外人金穎工程
      有限公司（下稱金穎公司）提起損害賠償訴訟，經本院以
      109年度重訴字第80號（下稱前案）判決認定陳柏豪因系
      爭車禍受有看護費用7,458,735元、不能工作及勞動能力
      喪失之損失10,375,256元及精神慰撫金200萬元等損失，
      合計共19,833,991元，因陳柏豪應自行負擔十分之二之過
      失責任，應以此過失比例減輕被告及金穎公司之賠償責任
      ，依此過失比例計算後，陳柏豪得請求被告連帶賠償之金
      額為15,867,193元（計算式：19,833,991×0.8＝15,867,19
      2.8，元以下四捨五入），再扣除陳柏豪已經領取之強制
      汽車責任保險金1,733,300元後，被告及金穎公司應連帶
      給付陳柏豪之賠償金額為14,133,893元，該判決於109年1
      2月29日確定等情，業經本院依職權調閱前案民事卷查明
      屬實，有前案民事判決在卷足憑（見本院卷第115-125、1
      31頁）。
    ⒉原告主張其分別於108年3月18日及108年10月25日給付陳柏
      豪強制汽車責任保險金40,060元、1,733,300元，合計共1
      ,773,360元之事實，已據原告提出汽車保險計算書、強制
      險醫療給付費用彙整表及賠案領款狀況查詢等件為證（見
      本院卷第15-17、33-35、87-89頁），堪信屬實。上開金
      額並未逾越前案確定判決所認定被告及金穎公司應給付陳
      柏豪之賠償金額，是以原告給付陳柏豪上開金額之保險金
      後，主張代位行使陳柏豪對於被告之侵權行為損害賠償請
      求權，自屬有據，應予准許。
    ⒊雖原告於108年3月18日給付陳柏豪強制汽車責任保險金40,
      060元部分，距離原告於110年6月17日提起本件訴訟時已
      逾2年期間，惟實務上通說認為強制汽車責任保險法第29
      條第2項所規定之「前項保險人之代位權，自保險人為保
      險給付之日起，二年間不行使而消滅」，性質上係屬於時
      效之規定，時效完成後，不過發生拒絕給付之抗辯權，並
      非使請求權當然消滅，債務人若不行使其抗辯權，法院自
      不得以消滅時效業已完成，即認請求權已歸消滅（見臺灣
      高等法院暨所屬法院106年法律座談會民事類提案第17號
      研討結果、最高法院85年台上字第389號判決意旨參照）
      。是以，原告請求被告給付上開賠償金額之請求權，並未
      因時效完成而當然消滅。
  ㈢按給付無確定期限者，債務人於債權人得請求給付時，經其
    催告而未為給付，自受催告時起，負遲延責任，其經債權人
    起訴而送達訴狀者，與催告有同一之效力；遲延之債務，以
    支付金錢為標的者，債權人得請求依法定利率計算之遲延利
    息；應付利息之債務，其利率未經約定，亦無法律可據者，
    週年利率為百分之五，民法第229條第2項、第233條第1項前
    段、第203條分別定有明文。本件原告請求被告賠償之金額
    ，未定有給付之期限，則原告請求自起訴狀繕本送達被告之
    翌日即110年11月12日（見本院卷第133頁）起至清償日止，
    按週年利率百分之五計算之遲延利息，並未逾上開規定之範
    圍，亦無不合，應予准許。
四、從而，原告依據侵權行為及保險代位之法律關係，請求被告
    給付其1,773,360元，及自110年11月12日起至清償日止，按
    週年利率百分之五計算之利息，為有理由，應予准許。
五、本件判決是本於道路交通事故有所請求而涉訟，為依民事訴
    訟法第427條第2項第11款規定適用簡易程序所為被告敗訴之
    判決，依民事訴訟法第389條第1項第3款之規定，應由法院
    依職權宣告假執行。
六、本件為判決之基礎已臻明確，兩造其餘之攻擊或防禦方法及
    證據，經本院斟酌後，認為均不足以影響本判決之結果，亦
    與本件爭點無涉，自無逐一詳予論駁之必要，併此說明。
七、訴訟費用負擔之依據：民事訴訟法第78條。
中　　華　　民　　國　　110 　年　　12　　月　　23　　日
                  民事簡易庭    法  官  蔡碧蓉

以上正本係照原本作成。
如對本判決上訴，須於判決送達後20日內向本院提出上訴狀（須
附繕本）。如委任律師提起上訴者，應一併繳納上訴審裁判費。
中　　華　　民　　國　　110 　年　　12　　月　　23　　日
                                書記官　鄭蕉杏